【裁判字號】    99,訴,884
【裁判日期】    991029
【裁判案由】    清償債務
【裁判全文】
臺灣桃園地方法院民事判決               99年度訴字第884號
原      告  丁○○
訴訟代理人  陳鼎正律師
複  代理人  潘麗茹律師
被      告  甲○○
            乙○○
上  1   人
訴訟代理人  孔菊念律師
複  代理人  丙○○
上列當事人間請求清償債務事件，本院於民國99年10月21日言詞
辯論終結，判決如下：
    主      文
被告應連帶給付原告新台幣佰伍拾萬元，及自民國九十九年六
月十一日起至清償日止，按年息百分之五計算之利息。
訴訟費用由被告連帶負擔。
本判決於原告以新台幣壹佰壹拾陸柒仟元為被告乙○○供擔保後
，得假執行。但被告乙○○如以新台幣佰伍拾萬元為原告供擔
保後，得免為假執行。
    事實及理由
壹、程序方面：
    被告甲○○經合法通知，無正當理由未於最後言詞辯論期日
    到場，核無民事訴訟法第386 條各款所列情形，爰依原告聲
    請，由其一造辯論而為判決。
貳、實體方面：
一、原告主張：
  (一)被告甲○○於民國87年4 月10日邀同被告乙○○為連帶保證
    人，向原告借款新台幣（下同）3,500,000 元，並提供乙○
    ○所有坐落於桃園縣大溪鎮○○段三層小段第2085之5 地號
    土地及其上同段第305 建號之房屋（下稱系爭房地）為原告
    設定金額為5,000,000 元之最高限額抵押權及交付本票作為
    借款之擔保，嗣系爭房地遭拍賣，原告卻未獲清償，經原告
    以存證信函催促被告清償，被告均未置理，爰依消費借貸及
    連帶保證之法律關係，提起本件訴訟。
  (二)聲明：
  1.被告應連帶給付原告3,500,000 元，及自起訴狀繕本送達翌
    日起至清償日止，按年息百分之5 計算之利息。
  2.願供擔保，請准宣告假執行。
二、被告乙○○則抗辯：
  (一)乙○○現年已80餘歲，終身務農，與原告素不相識，不可能
    向原告貸款，且原告於起訴狀係載明乙○○為借款人，之後
    又改稱乙○○為連帶保證人，原告前後陳述不一，均非屬實
    。另依證人呂添耀之證述，可證乙○○並非本件借款之連帶
    保證人。
  (二)否認原告所提出之借款證及本票為真正，且上開文件中之印
    文均非乙○○所有，簽名亦非乙○○所為。
  (三)答辯聲明：
  1.原告之訴及假執行之聲請均駁回。
  2.如受不利之判決，願供擔保，請准宣告免為假執行。
三、被告甲○○則抗辯：
  (一)借款之金額並非如原告所述，且甲○○只拿了40幾萬元，其
    他都是訴外人黃榮燦拿去，甲○○已經上述40幾萬元交由黃
    榮燦還給原告。
  (二)答辯聲明：原告之訴駁回。
四、本院之判斷：
  (一)原告主張甲○○於87年4 月10日邀同被告乙○○為連帶保證
    人，向原告借款3,500,000 元，並提供乙○○所有之系爭房
    地為原告設定金額為5,000,000 元之最高限額抵押權及交付
    本票作為借款之擔保，嗣系爭房地遭拍賣，原告未獲清償，
    經原告以存證信函催促被告清償，被告均未置理等語，惟乙
    ○○及甲○○則執前詞置辯。
  (二)經查，乙○○否認伊曾向原告借款或擔任本件借款之連帶保
    證人，然甲○○於本院審理中並不否認渠曾向原告借款一事
    ，且證人即承辦本件貸款之代書呂添耀到庭證稱：（借款證
    上面的簽名是否為被告二人親簽及用印？）印章應該是辦理
    設定抵押前一起用印，在大溪三層的廟用印的，當初甲○○
    要借款時，是找我去找他父親乙○○，取得土地權狀、建物
    所有權狀及印鑑證明，借款證上的印章均由被告二人自行蓋
    印。（是否知道借款證之內容？）因為甲○○需要資金，因
    此找乙○○提供不動產設定抵押權向原告借款，甲○○在三
    層廟內，有解釋給乙○○聽，乙○○也同意，因此才會拿出
    印鑑章來蓋。（原告交付借款時，證人是否在場？）是，在
    信義律師事務所會客室內交付。（是否知悉當日交付金額？
    ）大約300 多萬，至於切票部分，詳細內容我不清楚。（是
    否表示借款有部分是支票，部分是現金？）是。（有無看過
    原證6 之這張支票？）有，就是原告交付給被告之借款。（
    在三層廟時，有無說明借款人為何人？）有，要借給甲○○
    。（交付系爭支票及現金之時間？）與支票上時間差不多。
    支票、現金是直接交給甲○○，但當時乙○○不在現場。（
    土地或建築改良物抵押權設定契約書上乙○○、甲○○之印
    章是否為被告二人所親蓋？）是。（借款證係由何人所填寫
    ？）甲○○填寫的等語（參見本院卷第51至52頁），復有原
    告提出之借款證、系爭房地之登記謄本、被告所共同簽發之
    本票（金額為3,500,000 元）、本院民事執行處函文及強制
    執行分配表、甲○○受領原告給付之貸款收據、盈溢電子股
    份有限公司所簽發，受款人為甲○○，面額為3,045,00 0元
    ，票號AV0000000 之支票各1 件為證（參見本院卷第3 至9
    頁、第32頁、第57至59頁），另有桃園縣大溪地政事務所所
    回覆本院關於系爭房地設定上開最高限額抵押權之相關卷證
    資料在卷可佐（參見本院35至46頁），其中還包含乙○○之
    印鑑證明及身分證正反面影本（參見本院卷第44至45頁），
    準此，堪認原告主張本件係由甲○○向其借款，並邀乙○○
    為該借款之連帶保證人等語，應屬可採。
  (三)至於證人呂添耀在上開言詞辯論期日雖曾證稱：（當天目的
    是否要乙○○提供不動產作為擔保？）是，乙○○僅為擔保
    物之提供人等語。然經本院當庭與呂添耀再次確認，呂添耀
    則證稱：（在三層廟時，有明確提及乙○○僅需就擔保物負
    清償責任？）這是連帶保證，但當時並未提及會需要以乙○
    ○個人財產連帶清償。（借款證及甲○○簽名部分表示連帶
    債務人或義務人，載乙○○簽名上是義務人兼債務人，如此
    表示似乎以乙○○為主借款人，甲○○則為保證人，為何與
    你剛剛的陳述不符？）當時是交給被告填寫，之後沒有修改
    ，但設定時就有記載乙○○為連帶保證人等語（參見本院卷
    第52頁），參以上開地政事務所所提供之土地登記申請書、
    土地（建築改良物）抵押權設定契約書上均載明債務人為甲
    ○○，義務人兼連帶保證人為乙○○等語（參見本院卷第37
    、39頁），由此可知，乙○○並非單純之物上保證人，而係
    本件借款之連帶保證人，是乙○○抗辯伊未向原告借款，亦
    未擔任本件借款之連帶保證人云云，並非可採。
  (四)再者，甲○○抗辯渠向原告借款之金額僅有40幾萬元，且渠
    已將該借款清償云云，原告則否認甲○○有清償。查依原告
    提出甲○○出具之收據上記載：茲收到丁○○先生現金新台
    幣肆拾伍萬伍仟元整，即期支票佰零肆萬伍仟元整無誤（
    支票號碼：AV0000000 ，台灣中小北桃分行）等語（參見本
    院卷第57頁），甲○○亦不否認有簽立上開收據（參見本院
    卷第70頁反面），復有原告所提出盈溢電子股份有限公司所
    簽發，受款人為甲○○，面額為3,045,000 元，票號AV0000
    000之支票1紙在卷可佐（參見本院卷第32頁），是原告主張
    其已將借款3,500,000 元全數交付借款人甲○○等語，應堪
    採信。此外，迄至本件言詞辯論終結為止，甲○○均未提出
    渠已清償借款之相關證據資料，是甲○○此部分抗辯，尚乏
    所據，自難採信。
五、按消費借貸契約，借用人應於約定期限內，返還與借用物種
    類、品質、數量相同之物；又遲延之債務，以支付金錢為標
    的者，債權人得請求依法定利率計算之遲延利息，但約定利
    率較高者，仍從其約定利率；應付利息之債務，其利率未經
    約定，亦無法律可據者，週年利率為百分之5 ；數人負同一
    債務，明示對於債權人各負全部給付之責任者，為連帶債務
    ；連帶債務之債權人，得對於債務人之全體，同時請求全部
    之給付，且連帶債務未全部履行前，全體債務人仍負連帶責
    任，民法第478 條前段、第233 條第1 項、第203 條、第27
    2 條第1 項、第273 條分別定有明文。本件甲○○確曾向原
    告借款3,500,000 元，並邀乙○○擔任本件借款之連帶保證
    人，且被告均未清償本件借款。從而，原告依消費借貸及連
    帶保證之法律關係，請求被告連帶給付如主文第1 項所示之
    本金及利息，為有理由，應予准許。
六、本件原告及乙○○均陳明願供擔保，請准宣告假執行或免為
    假執行，經核均無不合，爰酌定相當擔保金額分別准許之。
七、本件事證已臻明確，兩造其餘主張及舉證，經核與本件判決
    並不生任何影響，爰不一一予以論述，附此敘明。
八、據上論結，本件原告之訴為有理由，依民事訴訟法第385 條
    第1 項前段、第85條第2 項、第390 條第2 項、第392 條第
    2 項，判決如主文。
中    華    民    國    99    年    10    月    29    日
                  民事第一庭    法  官  林哲賢
以上正本證明與原本無異
如對本判決上訴，須於判決送達後 20 日內向本院提出上訴狀。
如委任律師提起上訴者，應一併繳納上訴審裁判費。
中    華    民    國    99    年    11    月    1     日
                                書記官  陳佳彬

司法院資訊處製作；財團法人民間司法改革基金會備份。
